【裁判字號】    89,易,2143
【裁判日期】    900615
【裁判案由】    詐欺
【裁判全文】
臺灣臺北地方法院刑事判決                        八十九年度易字第二一四三號
    公  訴  人  臺灣臺北地方法院檢察署檢察官
    被      告  乙○○
右列被告因詐欺案件，經檢察官提起公訴（八十九年度偵續一字第二一五號），本院
判決如左：
    主  文
乙○○無罪。
    理  由
一、公訴意旨略以：被告乙○○為和實股份有限公司之汽車銷售業務員，於民國八十
    七年六月中旬某日，受客戶甲○○之委託，將甲○○所有車號ＣＮ─二三三三號
    自用小客車送廠修理，竟意圖為自己不法所有，基於概括之犯意，向車廠人員表
    示該車輛要修、要賣均可，卻向甲○○佯稱車廠同意以新台幣（下同）三十萬元
    包修車輛，若不滿意修復狀況，願以二十二萬元五千元價購云云，而於八十七年
    六月十九日，在台北市松山區○○○路○段三九九號十二樓之一，先向甲○○索
    取修車費用八萬元，甲○○不察，交予台北市第九信用合作社忠孝分社、票號Ａ
    Ｈ0000000號之同額支票。嗣有長明汽車保養廠自同業處獲悉該車欲出售
    之情，該廠負責人丙○○○誤認為乙○○已取得車主甲○○之授權，有權代理售
    車事宜，而向乙○○表示願依所開價目二十七萬元承購該車，並即於七月一日將
    該車拖回廠內，翌日即交予乙○○一紙台北市第五信用合作社松山分社、八萬元
    之即期支票充作定金。嗣因丙○○○催促車輛過戶，乙○○不得已向甲○○吐實
    ，甲○○念及與乙○○之情誼，才同意提供身分證、印章辦理過戶，丙○○○代
    繳該車貸款、稅金、罰款後，應再支付尾款一萬八千一百四十二元，遂於八十七
    年九月十日交予乙○○一紙前開分社、同額之即期支票。惟乙○○迄今仍未交付
    因售讓該車而收得之價款。因認被告乙○○連續涉犯刑法第三百三十九條第一項
    之詐欺取財罪嫌。
二、按犯罪事實應依證據認定之，無證據不得推定其犯罪事實。又不能證明被告犯罪
    者，應諭知無罪之判決，刑事訴訟法第一百五十四條、第三百零一條第一項分別
    定有明文。又所謂認定犯罪事實之證據，係指足以認定被告確有犯罪行為之積極
    證據而言，該項證據自須適合於被告犯罪事實認定，始得採為斷罪資料；又苟未
    能發現相當證據，或證據不足以證明，自不能以推測或擬制之方法，以為裁判基
    礎；且在訴訟上用以證明事實之證據，須於通常一般之人均不致於有所懷疑，而
    得確信其為真實之程度者，始得據以為有罪之認定，倘其證明尚未達到此一程度
    ，而有合理之懷疑性存在，致使無從為有罪之確信時，即應為無罪之判決。最高
    法院二十九年上字第三一０五號、四十年台上字第八六號、七十六年台上字第四
    九八六號判例意旨參照。公訴人認被告涉有前開詐欺犯行，無非係以告訴人甲○○指訴、證人丙○○○之結證，並有汽（機）車過戶登記書影本一紙、證人丙○○○登載前開定金、尾款支票資料影本二紙附卷可稽，資為論據。
三、訊之被告乙○○對右揭收受告訴人甲○○修車款、出售車輛予丙○○○並收取買
    賣價金等情坦白承認，惟堅決否認有何詐欺犯行，辯稱：告訴人車輛因車禍撞毀
    ，至保養廠估價，估算之修理價格較高，修理後所剩價值無幾，其欲以較好之價
    格修理或買賣，而獲其授權全權處理，乃接洽丙○○○並曾口頭承諾告訴人以三
    十萬元整修，然因車輛毀損嚴重需費時數月，修理當中曾帶告訴人察看車子狀況
    ，車修好後告訴人又欲出售該車，伊遂經其同意賣車，且所賣得車款獲告訴人首
    肯後借用云云。
四、本院查：
（一）詰之告訴人何時將車號ＣＮ─二三三三號自用小客車交付被告辦理修理事宜並
      支付修理材料費八萬元一節，業據其於偵查中指稱：「（問：八十七年六月十
      九日於何處交付修車費八萬？）松山區○○○路○段三九九號十二樓之一，車
      是我告知陳放在何處，由陳幫我找修車廠拖去修，是在我交支票予陳之前三天
      。」等語綦詳（見八十九年度偵續一字第二一五號偵查卷第十八頁）。而證人
      即長明汽車保養廠負責人丙○○○對車輛買賣之過程，迭於偵審中結證稱：其
      從事修車廠工作兼做汽車買賣，向被告買車係透過朋友介紹，由其先生去看車
      ，被告表示車子可以以原狀出售或將車輛修繕回復原狀，乃出價包修三十萬，
      若買斷則為二十七萬，嗣後其決定購買並與被告聯絡拖車賣車事宜，八十七年
      七月一日將車拖回，翌日開立付款人台北第五信用合作社松山分社、票號00
      00000號、面額八萬元之支票一紙交付被告，以為定金等情（見同上開偵
      查卷第三十一頁及本院九十年四月十三日訊問筆錄），且有證人登載定金支票
      資料影本一紙附卷可佐。由此觀之，告訴人係於八十七年六月十七日將車輛委
      交被告修繕，同年六月十九日支付被告修車費八萬元，證人丙○○○則係於同
      年七月一日買受拖回該車緊接於次日支付定金等情，應可認定。告訴人一再指
      稱係被告收車後翌日即行賣出云云，要屬無據。按刑法上之詐欺罪，係以意圖
      為自己或第三人不法之所有以詐術使人將物交付為其成立要件。所謂交付，係
      指對財物之處分而言，故詐欺罪之行為人，其取得財物必須由於陷於錯誤而取
      得財物。今告訴人委託被告修車，被告透過友人尋覓修理廠，甚而與丙○○○
      接洽亦確曾論及修車事，是故，告訴人非惟因修車而交付修車款八萬元，並非
      出於錯誤而為之，且被告確係為修理事項預向告訴人索取費用，所為尚與詐術
      行為無干。況被告取得修車款在前，自難執被告嗣將車輛出賣之舉遽論其向告
      訴人索款當時已有不法所有意圖及施用詐術行止。
（二）證人丙○○○復於本院調查中證陳：「（問：買車有無被騙？）沒有，車子已
      過戶給我，現在也是由我在使用，我付的八萬元訂金是買賣價款之一，訂金抵
      價金，買的時候也沒有被騙。」等詞（見本院九十年五月九日訊問筆錄），且
      有該車汽（機）車過戶登記書影本一紙在卷可佐，可見丙○○○並無受被告欺
      罔陷於錯誤而購車之處，彰彰明甚。縱使告訴人與被告間有前開車輛委任處理
      權限範圍之爭議，被告未經告訴人授權同意而擅自售車，然告訴人因協助辦理
      車輛移轉登記而追認此一無權售車行徑，被告售車所得價款亦屬二人間依無權
      代理抑或無權處分之民事法律關係處理權利歸屬問題，均不足率爾推定被告無
      權出售車輛之際即有施詐意思存在，進而論斷買賣價金係詐欺而得。
（三）另按刑法上之詐欺罪與侵占罪，雖同屬侵害財產法益之犯罪，然侵占罪係以行
      為人先持有他人之物，嗣變易其原來之持有意思而為不法所有之意思，予以侵
      占為構成要件；而詐欺罪係以行為人原未持有他人之物，因意圖不法所有，施
      用詐術手段使人陷於錯誤而交付財物為構成要件。兩者在行為人犯罪過程中，
      何時起意犯罪及其犯罪之方法均有差異，其社會基本事實難謂具有同一性。最
      高法院八十六年度台非字第三四三號判決可資憑參。查本件被告所收受告訴人
      修車款八萬元部分及售車所得價款九萬八千一百四十二元（扣除代繳之貸款、
      稅金、罰款）均非因被告詐欺交付一事，俱如前陳，然被告取得此等價款後，
      未予返還告訴人而恣意逕自納為己有，固有侵占之嫌，惟與詐欺之社會基本事
      實顯不相當，自非本院所能審究之列，應由移案機關偵處，併此敘明。
（四）承前所述，被告乙○○並未施用詐術使告訴人甲○○、證人丙○○○陷於錯誤
      ，而取得修車款及買賣價金交付，所為自與詐欺之構成要件未合，殊難以詐欺
      罪責相繩。此外復查無其他積極證據足證被告有何公訴人所指犯行，揆諸首揭
      說明，不能證明犯罪，自應為無罪判決之諭知，以期適法。
據上論斷，應依刑事訴訟法第三百零一條第一項前段，判決如主文。
本案經檢察官劉成焜到庭執行職務
中      華      民      國      九十      年     六     月     十五     日
                                      臺灣臺北地方法院刑事第四庭
                                          法  官  吳  定  亞
右正本證明與原本無異。
如不服本判決，應於判決送達後十日內，向本院提出上訴狀。
                                          書記官  巫  美  華
中      華      民      國      九十      年     六     月     十八     日


司法院資訊處製作；財團法人民間司法改革基金會備份。
